臺灣高等法院臺南分院民事裁定　100年度家抗字第19號
抗　告　人　莊順泰
上列抗告人因聲請法官迴避事件，對於中華民國100年2月15日臺
灣臺南地方法院所為裁定（100年度家聲字第18號）提起抗告，
本院裁定如下：
    主  文
抗告駁回。
抗告訴訟費用新台幣壹仟元由抗告人負擔。
    理  由
一、聲請及抗告意旨略以：被聲請迴避人鄭彩鳳係原審100年度
    家護字第21號之保護令案件承審法官，該法官前曾受理原審
    97年度緊暫家護字第10號、97年度家護字第651號、98年度
    家護聲字第35號案件，因該承審法官悖昧良知、枉法惡裁，
    縱容當事人玩法耍弄矇混，霸凌欺整，且其與當事人關係曖
    昧，默契十足，企圖庭訊語詞暴力、挑逗、搧風、激誘人犯
    罪，影響法律正當性、公平性，為此依民事訴訟法第32條第
    7款等規定，聲請該法官迴避，竟遭原審法院裁定駁回。按
    民事訴訟法第34條第2項規定，應自為聲請之日起三日內釋
    明，抗告人於民國（下同）100年1月27日遞狀，原審遲至同
    年2月15日始為裁定。同條第3項規定，被聲請迴避之法官得
    提出意見書，法有明文規範，並無裁量決定權。且本件為家
    暴法之延續，法有明文任何法律作為不收費，提起抗告需繳
    交新台幣1000元，顯為惡法。再者，法院民事法庭分案規則
    係屬內部規定，並非法律，與人民無關，被聲請迴避法官恣
    權，已被告瀆職四次，竟不主動迴避；又法律評議應由合議
    庭行言詞辯論，原審僅以書面審理，即駁回抗告人之聲請，
    於法不合，並請傳訊該被聲請迴避法官到庭，為此提起抗告
    ，請求廢棄原裁定云云。
二、按「聲請法官迴避，應舉其原因，向法官所屬法院為之。前
    項原因及前條第二項但書之事實，應自為聲請之日起，於三
    日內釋明之。被聲請迴避之法官，對於該聲請『得』提出意
    見書」，民事訴訟法第34條定有明文，所謂「三日內釋明」
    ，係指聲請人向法院舉其原因事實之期限，並非法院裁定期
    限；至被聲請迴避之法官是否提出意見書，法條既曰「得」
    ，則被聲請迴避法官縱未提出意見書，並無違法之處。又「
    裁定『得』不經言詞辯論為之。裁定前不行言詞辯論者，除
    別有規定外，得命關係人以書狀或言詞為陳述」、「抗告，
    徵收裁判費新臺幣1000元，再為抗告者，亦同」，民事訴訟
    法第234條及第77之18條分別定有明文，準此，原審未行言
    詞辯論，並向抗告人徵收抗告裁判費用1000元，於法核無違
    誤，抗告人請求傳訊承審法官到庭，核無必要。
三、次按「民事訴訟法第32條第7款所謂前審裁判，固不以下級
    審裁判為限，除權判決對於撤銷除權判決之訴，宣告禁治產
    之裁定對於撤銷禁治產宣告之訴，亦為同款所謂前審裁判。
    然除有此種特殊情形外，恆指該事件之下級審裁判而言」、
    「民事訴訟法第33條第1項第2款，固規定法官有前條所定以
    外之情事，足認其執行職務有偏頗之虞者，當事人得聲請法
    官迴避，惟與該訴訟事件當事人一造相同之別一事件法官曾
    為裁判，不能認其執行職務有偏頗之虞」（最高法院30年抗
    字第103號判例參照）。經查：
  1.本件被聲請迴避法官鄭彩鳳前曾承辦臺灣臺南地方法院檢察
    署檢察官為被害人廖怡茜聲請之臺灣臺南地方法院97年度緊
    暫家護字第10號、97年度家護字第651號案件及被害人廖怡
    茜聲請之98年度家護聲字第35號延長保護令事件，現雖承辦
    同一被害人廖怡茜提出之100年度家護字第21號通常保護令
    事件，均為同一審級之裁判，與民事訴訟法第32條第7款所
    謂「前審裁判」係指「下級審裁判」者不符，抗告人以此聲
    請法官迴避，於法不合，不應准許。
  2.抗告人另主張承審法官執行職務有偏頗之虞一節，並未提出
    能供即時調查之證據以為釋明，核其聲請法官迴避原因，僅
    以承審法官前曾為與本件同一當事人間之其他保護令事件為
    裁判，即主觀臆測承審法官執行必有偏頗之虞，揆諸上開最
    高法院判例說明，亦與民事訴訟法第33條第1項第2款規定之
    要件不符，不應准許。
四、綜上所述，抗告人主張原審100年度家護字第21號通常保護
    令事件承審法官鄭彩鳳曾參與該訴訟事件之前審裁判，且其
    職務有偏頗之虞，因此聲請承審法官迴避，惟抗告人並未提
    出能即時調查之證據釋明，該承審法官有民事訴訟法第32條
    所定以外之情形，足認其執行職務有偏頗之虞，且該承審法
    官亦無曾參與前審裁判之情形，抗告人依民事訴訟法第32條
    第7款、第33條第1項第2款之規定，聲請該承審法官迴避，
    並無理由，原審裁定駁回抗告人之聲請，核無違誤，抗告意
    旨指摘原裁定不當，求為廢棄改判，非有理由，應予駁回。
據上論結，本件抗告為無理由，依民事訴訟法第495條之1第1項
、第449條第1項、第95條、第78條，裁定如主文。
中    華    民    國   100    年    6     月    21    日
                  民事第二庭    審判長法  官  陳光秀
                                      法  官  莊俊華
                                      法  官  曾平杉
上為正本係照原本作成。
本裁定除以適用法規顯有錯誤為理由外，不得再抗告。如提再抗
告，應於收受送達後十日內向本院提出再抗告狀（須附繕本），
並繳納再抗告費新台幣一千元。
提起再抗告應委任律師或具有律師資格之人之委任狀；委任有律
師資格者，另應附具律師資格證書及釋明委任人與受任人有民事
訴訟法第466條之1第1項但書或第2項所定關係之釋明文書影本。
中    華    民    國   100    年    6     月    22    日
                                      書記官  葉秀珍
【附註】
民事訴訟法第495條之1第2項準用同法第466條之1第1、2項規定
：
(1)對於第二審判決上訴，上訴人應委任律師為訴訟代理人。但上
  訴人或其法定代理人具有律師資格者，不在此限。
(2)上訴人之配偶、三親等內之血親、二親等內之姻親，或上訴人
  為法人、中央或地方機關時，其所屬專任人員具有律師資格並
  經法院認為適當者，亦得為第三審訴訟代理人。
民事訴訟法第466條之2第1項：
  上訴人無資力委任訴訟代理人者，得依訴訟救助之規定，聲請
  第三審法院為之選任律師為其訴訟代理人。